【裁判字號】    92,訴,184
【裁判日期】    921231
【裁判案由】    居留事件
【裁判全文】
臺北高等行政法院判決                              九十二年度訴字第一八四號
                              .
    原      告  甲○○
    被      告  內政部警政署入出境管理局
    代  表  人  曾文昌（局長）住同右
    訴訟代理人  乙○○
右當事人間因居留事件，原告不服內政部中華民國九十一年十一月二十一日台內訴字
第○九一○○○七六六六號（案號：0000000000號）訴願決定，提起行政
訴訟。本院判決如左：
    主  文
原告之訴駁回。
訴訟費用由原告負擔。
    事  實
一、事實概要：
    原告於民國（下同）八十五年十月三十日與大陸地區人民楊健結婚，八十六年九
    月六日生有一子黃義鈞，九十年十二月三日收養楊健於前婚姻關係中所生之女楊
    洋（八十二年七月十三日生），並經臺灣高雄地方法院裁定收養在案（於九十一
    年四月二十六日確定），原告於九十一年八月十六日向被告內政部警政署入出境
    管理局申請楊洋來台定居（九十一年八月十六日收文，收文字號：000000
    00號），被告以九十一年八月二十九日境居彤字第○九一○○九五五一五號不
    予許可處分書（下稱原處分）通知楊洋：「．．．令養父與令堂已於八十六年九
    月在台生育有一子，核與『臺灣地區與大陸地區人民關係條例』第六十五條第一
    款規定不合。本局依『大陸地區人民在臺灣地區定居或居留許可辦法』第十三條
    第一項第十一款規定，為不予許可處分。」並副知原告，原告不服，提起訴願，
    經遭決定駁回，遂提起行政訴訟。
二、兩造聲明：（原告未於言詞辯論期日到場，茲據其書狀所載，記載其聲明及陳述
    ）
    (一)原告聲明：
      1.訴願決定、原處分均撤銷。
      2.判命被告應作成准許楊洋來台定居之行政處分。
    (二)被告聲明：如主文所示。
三、兩造之爭點：
    (一)原告主張之理由：
      1.如果楊健不是大陸人，而是臺灣人或任何國家人民，嫁給原告，其與前夫所
        生之子女，就可全部轉入原告的戶口，不用辦理收養手續。現因兩岸政治問
        題，原告須辦理收養手續才能把孩子帶來臺灣團聚，並不合理，應不存在違
        反臺灣地區與大陸地區人民關係條例第六十五條第一款之問題。
      2.原告收養配偶之女楊洋，亦經社福人員訪查，並經法院了解事實，作出認可
        收養之裁定。被告主管辦理入出境手續，無權推翻法院之裁定，而自行認定
        收養之效力。
    (二)被告主張之理由：
      按臺灣地區人民收養大陸地區人民為養子女，除依民法第一千零七十九條第五
      項規定外，若已有子女或養子女者，法院應不予許可，為臺灣地區與大陸地區
      人民關係條例第六十五條第一款所明定。另，大陸地區人民在台灣地區定居或
      居留許可辦法第十三條第一項第十一款規定：大陸地區人民申請在臺灣地區定
      居或居留，若有其他不符申請條件者，不予許可。原告於八十五年十月三十日
      與大陸地區人民楊健女士結婚，九十年十二月三日於青島市民政局收養楊女士
      與前夫所生之幼女楊洋，臺灣高雄地方法院裁定認可，於九十一年四月二十六
      日確定，同年八月十六日向被告申請依親定居。因原告之配偶於八十六年九月
      六日產下一子黃義鈞，案經行政院大陸委員會函轉司法院秘書長釋示類似案例
      ，略以：依臺灣地區與大陸地區人民關係條例第六十五條第一款規定，已有子
      女或養子女之臺灣地區人民收養大陸地區人民為養子女者，法院應不予認可；
      若收養行為經主管機關確認，已違上款規定者，該收養行為是否有效，得本於
      職權自行確認具體事實審查決定之。被告遂依上揭條例規定及司法院上述函釋
      ，對楊洋定居申請案為不予許可之處分；內政部並對其所提起之訴願案，以訴
      願駁回而維持原處分。被告明瞭原告處境堪憐，惟於法院裁定收養楊洋前，已
      育有婚生子黃義鈞，上揭條例第六十五條第一款已明確規定應不予認可；既不
      符申請條件，被告依上揭許可辦法第十三條第一項第十一款規定，對女童楊洋
      之定居申請案，為不予許可之處分，並無違誤。
    理  由
一、原告經合法通知，無正當理由而未於言詞辯論期日到場，核無民事訴訟法第三百
    八十六條所列各款之情形，依行政訴訟法第二百十八條準用上開規定，爰依被告
    之聲請，由其一造辯論而為判決。
二、按「大陸地區人民有左列情形之一者，得申請在臺灣地區定居：一、臺灣地區人
    民之直系血親及配偶，年齡在七十歲以上、十二歲以下者。」「臺灣地區人民收
    養大陸地區人民為養子女，除依民法第一千零七十九條第五項規定外，有左列情
    形之一者，法院亦應不予認可：一、已有子女或養子女者。．．．」臺灣地區與
    大陸地區人民關係條例第十六條第一項第一款、第六十五條第一款定有明文。又
    按「大陸地區人民申請在臺灣地區定居或居留，有左列情形之一者，不予許可：
    ．．．十一、其他不符申請條件者。」大陸地區人民在臺灣地區定居或居留許可
    辦法第十三條第一項第十一款亦定有明文，該辦法係依臺灣地區與大陸地區人民
    關係條例第十七條第八項之授權制定，且與母法無違，行政機關辦理相關案件自
    可適用。
三、原告於八十五年十月三十日與大陸地區人民楊健結婚，八十六年九月六日生有一
    子黃義鈞，有戶籍謄本在卷可稽，並為兩造所不爭，堪信為真實。原告既已生育
    一子，再於九十年十二月三日聲請收養大陸地區人民楊洋，依臺灣地區與大陸地
    區人民關係條例第六十五條第一款之規定，法院應不予認可，雖經臺灣高雄地方
    法院未察而裁定認可收養確定在案，有臺灣高雄地方法院裁定確定書附訴願卷可
    按，惟法院對於收養聲請之認可，屬於非訟事件之裁定，並無如判決具有實質之
    確定力，收養行為之效力，行政機關仍得本於職權自行確認具體事實審查認定之
    。原告主張：法院已裁定認可收養，被告不可自行推翻云云，並不足採。
四、綜上所述，原處分以原告在台已生育一子，不合臺灣地區與大陸地區人民關係條
    例第六十五條第一款規定，依大陸地區人民在臺灣地區定居或居留許可辦法第十
    三條第一項第十一款規定，不予准許楊洋來台定居，並無違誤，訴願決定，予以
    維持，亦無不合。原告訴請撤銷訴願決定及原處分，判命被告應作成准許楊洋來
    台定居之行政處分，為無理由，應予駁回。
五、據上論結，本件原告之訴為無理由，依行政訴訟法第二百十八條、第九十八條第
    三項前段，民事訴訟法第三百八十五條第一項前段，判決如主文。
中      華      民      國    九十二    年     十二     月    三十一    日
                 臺 北 高 等 行 政 法 院   第 六 庭
                                    審 判 長 法  官  林樹埔
                                             法  官  曹瑞卿
                                             法  官  胡方新
右為正本係照原本作成。
如不服本判決，應於送達後二十日內，向本院提出上訴狀並表明上訴理由，如於本判
決宣示後送達前提起上訴者，應於判決送達後二十日內補提上訴理由書（須按他造人
數附繕本）。
中      華      民      國    九十二    年      一      月      二      日
                                             書記官  陳幸潔


司法院資訊處製作；財團法人民間司法改革基金會備份。
